【裁判字號】    97,台上,3391
【裁判日期】    970718
【裁判案由】    違反毒品危害防制條例
【裁判全文】
最高法院刑事判決            九十七年度台上字第三三九一號
上  訴  人  甲○○
選任辯護人  張玉希律師
上列上訴人因違反毒品危害防制條例案件，不服台灣高等法院中
華民國九十七年三月二十一日第二審判決（九十七年度上訴字第
五七號，起訴案號：台灣桃園地方法院檢察署九十六年度偵字第
一四０二三號），提起上訴，本院判決如下：
    主  文
上訴駁回。
    理  由
按刑事訴訟法第三百七十七條規定，上訴於第三審法院，非以判
決違背法令為理由，不得為之。是提起第三審上訴，應以原判決
違背法令為理由，係屬法定要件。如果上訴理由狀並未依據卷內
訴訟資料，具體指摘原判決不適用何種法則或如何適用不當，或
所指摘原判決違法情事，顯與法律規定得為第三審上訴理由之違
法情形，不相適合時，均應認其上訴為違背法律上之程式，予以
駁回。本件原判決引用第一審判決，認定上訴人甲○○確有如該
判決事實欄所載二次販賣第二級毒品之犯行，係依憑證人黃春華
於第二次警詢及偵查中之指證，而上訴人亦坦承確於第一審判決
事實欄所載時地二次交付安非他命予證人之事實；並有桃園縣政
府警察局桃園分局搜索扣押筆錄及扣押物品目錄表各一份、查獲
照片十張、證人使用門號0000000000號行動電話之中華電信資料
查詢一份附卷可稽；且自證人身上起出之白色顆粒，經送鑑驗結
果，確屬甲基安非他命（淨重０．一二一六公克，取樣０．０一
七八公克鑑析用罄，餘０．０一０三八公克），有憲兵司令部刑
事鑑識中心九十六年八月六日安鑑字第0960001272號鑑定書可稽
（見第一審卷附第一四八、一四九頁九十六年度聲字第二三二三
號裁定）。並以上訴人否認犯行，辯稱並未販賣安非他命予證人
，而係為證人調貨云云，何以係飾卸之詞，無足採取，亦已依憑
調查所得證據，於理由內詳加指駁；復說明(1)證人於審理時所為
不一致之供述，依據上訴人與證人通聯時間詳加論述，何以不足
為上訴人有利之判斷；(2)何以認定上訴人確有營利意圖之心證理
由；(3)上訴人二次販賣安非他命，何以無從認定符合「集合犯」
之理由。是以上訴人二次販賣安非他命之犯行洵堪認定。另敘明
上訴人所犯，販賣數量、所得非多，以情節論惡性尚非重大，若
科處最低度法定本刑有期徒刑七年，猶嫌過重，實屬情輕法重，
在客觀上足以引起一般之同情，尚有堪資憫恕之處；爰依刑法第
五十九條之規定，酌量減輕其刑。因而維持第一審論處上訴人販
賣第二級毒品二罪（各有期徒刑四年，定應執行有期徒刑六年）
罪刑之判決，駁回上訴人在第二審之上訴。已敘述其所憑之證據
及其認定之理由。所為論敘，俱有卷存之證據資料可資覆按，從
形式上觀察，並無判決違背法令之情形存在。上訴意旨略以：(一)
、本件上訴人當場被查獲僅有安非他命吸食組一組、藥杓一支、
安非他命殘渣袋一個及安非他命二小包（分別毛重０．二七公克
、０．二四公克），並無其他分裝工具；短短一個月內先後交付
二次安非他命予證人，總價金為新台幣（下同）四千元，並無其
他交易情形，原判決認定上訴人有營利意圖，違背經驗及論理法
則。(二)、原判決雖以上訴人辯解將施用剩餘安非他命無償讓與證
人施用，然證人既取走一包，豈還有兩包供己留用？認上訴人之
辯解不足採，然仍無積極證據證明上訴人確有營利意圖，違背刑
事訴訟法第一百五十四條第二項之規定。(三)、原判決雖認上訴人
二次販賣安非他命與集合犯之要件不符，然依司法院釋字第四七
六號解釋，毒品防制條例之制定，除其具不法之內涵外，毒品之
販賣若非以一次販賣數量極大，或有反覆販賣之情形，顯見毒品
之販賣有反覆之意涵，原判決對上訴人上開之辯解恝置不論，有
判決理由不備之違法。按證據之取捨與證據之證明力如何，均屬
事實審法院得自由裁量、判斷之職權；苟其此項裁量、判斷，並
不悖乎通常一般之人日常生活經驗之定則或論理法則，又於判決
內論其何以作此判斷之心證理由者，即不得任意指摘其為違法
，而據為提起第三審上訴之合法理由。原判決就其如何綜合全部
證據資料，判斷上訴人有前揭犯行之心證理由，已闡述明晰，所
為之論斷，核與證據法則並無違背。經查：(1)原判決除引用第一
審判決理由貳、實體部分、一、(三)，並以原判決事實及理由、
三詳細說明與就安非他命之進出數量分析，何以認定上訴人有營
利意圖之理由，核屬事實審法院採證認事職權之適法行使，自無
違背證據法則或判決理由矛盾或調查未盡等情形。(2)司法院釋字
第四七六號解釋係就販賣、運輸、製造第一級毒品者，處死刑或
無期徒刑，並未違背憲法第二十三條之規定所為之解釋。上訴人
於第二審具狀引用上開解釋認為販賣毒品具有反覆之性質，應構
成連續犯或集合犯等語，然連續犯之規定業經廢止，而就上訴人
二次販賣第二級毒品何以不構成集合犯，原判決引用第一審之理
由（見第一審判決理由貳、實體部分、二）詳細論述，上訴意旨
指摘原判決恝置未論，顯非依據卷內資料執為指摘，亦非適法之
第三審上訴理由。上訴意旨未依據卷內資料具體指摘，徒憑己意
任意爭論，或就原判決已有說明之事項，或就原審判斷證據證明
力之合法職權行使，漫指其為違法，重為單純事實上之爭執，不
足據以辨認原判決已具備違法之形式，其上訴違背法律上之程式
，應予駁回。
據上論結，應依刑事訴訟法第三百九十五條前段，判決如主文。
中    華    民    國  九十七  年    七    月   十八   日
                      最高法院刑事第六庭
                          審判長法官  洪  清  江
                                法官  韓  金  秀
                                法官  陳  晴  教
                                法官  李  錦  樑
                                法官  林  錦  芳
      本件正本證明與原本無異
                                      書  記  官
中    華    民    國  九十七  年    七    月  二十三  日
                                                      K


司法院資訊處製作；財團法人民間司法改革基金會備份。
